# 请教陈版主和各位老师关于母公司购买子公司少数股权事项的会计处理

提问人：paul2 时间：2019-08-29 13:12:21
请教各位老师，在集团内，甲持有乙 100% 股权（控制）和丙 30% 股权（控制），乙持有 70%股权（控制），现乙按评估价购甲持有的丙 30%股权，评估价 200 万，丙账面净资产 500 万（ 100 万实收资本， 400 万未分配利润），支付价款 200 万，发生评估费 5 万。
问题 1 ：该母公司（乙）购买子公司（丙）少数股东权益行为，在母公司个别财务报表中，其自子公司少数股东处新取得的长期股权投资是否应当按照205 万确认长期股权投资？
乙公司会计处理：
借：长期股权投资 205 万
贷：银行存款 205 万
问题 2 ：有没有可能乙公司按丙公司股本的 30% 即 30 万确认长期股权投资， 170 万冲减资本公积， 5 万确认为当期费用？
问题 3 ：根据 2018 年 CPA《会计》P626：在合并财务报表中，子公司的资产、负债应以购买日或合并日所确定的净资产价值开始持续计算的金额反映，因购买少数股权新取得的长期股权投资与按照新增持股比例计算应享有子公司自购买日或合并日开始持续计算的净资产份额之间的差额，应当调整母公司个别报表中的资本公积，资本公积不足冲减的，调整留存收益。
是否指乙公司支付对价 205 万与丙公司净资产份额 150 万（500*30%）间的差额 55 万，在乙公司单体报表中冲减资本公积？
乙公司会计处理：
借：资本公积 55 万
贷：长期股权投资 55 万

回答人：chenyiwei
1 、评估费建议直接费用化处理。因为不论最终是否收购，评估费都是已经发生的，属于沉没成本。
2 、不可以。收购少数股权形成的长投应按实际支付的收购款作为投资成本。
3 、可以这样理解。但如前所述， 5 万的评估费建议直接计入管理费用。